【裁判字號】    96,家訴,142
【裁判日期】    970630
【裁判案由】    確認繼承權存在等
【裁判全文】
臺灣臺北地方法院民事判決             96年度家訴字第142號
原      告  甲○○
訴訟代理人  姚昭秀律師
複代理人    丙○○
被      告  乙○○
上列當事人間請求確認繼承權存在等事件，本院於民國97年6月
18日言詞辯論終結，判決如下：
    主  文
被告應給付原告新台幣伍拾壹萬參仟陸佰玖拾陸元，及自民國94
年11月29日起至清償日止，按年息百分之五計算之利息。
原告其餘之訴駁回。
訴訟費用由被告負擔二分之一，餘由原告負擔。
本判決原告勝訴部分，於原告以新台幣壹拾柒萬元供擔保後，得
假執行。但被告以新台幣伍拾壹萬參仟陸佰玖拾陸元為原告預供
擔保，得免為假執行。
原告其餘假執行之聲請駁回。
    事實及理由
一、原告主張：兩造為被繼承人黃石生之直系血親卑親屬，為第
    一順位之繼承人。被繼承人黃石生於94年11月28日去世，依
    民法第1147條、第1148條之規定，被繼承人財產上之一切權
    利義務，自被繼承人死亡時由繼承人承受，而被繼承人之配
    偶於繼承發生時業已死亡，依民法第1138條、第1144條規定
    ，被繼承人黃石生之遺產由五名子女平均繼承，而原告為被
    繼承人之次女，且未向法院辦理拋棄繼承，是原告應得繼承
    被繼承人遺產五分之一為其應繼分。詎被繼承人死亡當日，
    其所有於台北縣坪林鄉農會之帳戶內存款隨即由被告自94年
    11月28日起至94年12月21日分別轉帳提領一空，顯係故意侵
    害原告依法所得繼承被繼承人之應繼分，致原告之應繼分無
    以繼承受有損害，應賠償原告因此所受損害。依被告自承收
    入明細為0000000元，加上被告自訴外人馮祥泰取得三年之
    利息18萬元，扣除被告已交付其他繼承人之25萬元及交付戊
    ○○之382萬元，被告自應當給付原告0000000元（計算式詳
    附件一所示）。而聲明：（一）被告應給付原告新台幣0000
    000元，及自民國94年11月29日起至清償日止，按年息百分
    之五計算之利息。（二）願供擔保請准宣告假執行。
二、被告則以：對於原告有繼承權沒有意見，被繼承人遺產共
    0000000 元，包括農會定存有569 萬元，炳耀還款200 萬元
    ，及支票103 萬元，但支票部分被告並未兌現，應要扣除支
    票部分。另父親的住院及看護費合計270831元，手尾錢6 萬
    2 千元，被告支付外勞費用270,831 元、喪葬費用590000元
    ，及給三個女兒各10萬元，，祖墳用地費用20萬元，均應扣
    除（計算式詳附件二所示）。其中被告拿10萬8 千元給原告
    ，原告退5 萬給被告兒子，是自行拋棄其權利，不得再行主
    張。94年6 月1 日起有外勞照顧被繼承人，迄95年1 月共花
    費看護費147000元，被繼承人生前另交代要給外勞獎金5 萬
    元，亦應予扣除。又被繼承人生前交代，因母親過世時已經
    給姊妹們錢了，所以依父親生前指示匯款一半的金額000000
    0 元給弟弟，亦應扣除等語，資為抗辯。而聲明：原告之訴
    駁回。
三、原告主張：被繼承人黃石生於94年11月28日去世，兩造為被
    繼承人黃石生之直系血親卑親屬，而被繼承人之配偶於繼承
    發生時業已死亡，被繼承人黃石生之遺產由五名子女平均繼
    承，原告應得繼承被繼承人遺產五分之一為其應繼分，被告
    自被繼承人處取得台北縣坪林鄉農會存款569萬元，另被告
    已交付其他繼承人之25萬元及交付戊○○382萬元之事實，
    業經原告提出戶籍謄本為證，被告對此亦不爭執，自堪信為
    真實。至原告主張被告應給付可分得之遺產0000000元等情
    ，則為被告所否認，並以前開情詞置辯。經查：
（一）被告辯稱自被繼承人黃石生處取得之財產，包括農會定存
      有569萬元，炳耀還款200萬元，及馮添發開立之支票103
      萬元，合計872萬元，惟其中馮添發開立之支票103萬並未
      兌現，原告對此並不爭執（見本院卷第86頁反面），並有
      台北縣坪林鄉農會存款明細在卷可稽，堪信為真。故被告
      自被繼承人黃石生處取得之財產，合計769萬元。至原告
      主張被告另自訴外人馮祥泰取得三年之利息18萬元部分，
      為被告所否認，原告就此並未舉證以實其說，自不足取。
（二）被告辯稱因被繼承人黃石生花費之喪葬費用59萬元，及生
      前花費住院費用及外勞七個月看護費用合計270831元、外
      勞獎金5萬元，並提出支出明細證明為證，其上並經經手
      人用印。查證人鐘己○、梁丁○○、戊○○均到庭證稱：
      黃石生生前住院費用、看護費用、外勞獎金、喪葬費用均
      由被告處理，黃石生生前並交待要給外勞獎金等語。且核
      其費用與社會通念相當，被告辯稱上開喪葬、住院、外勞
      費用，合計910831元（590000＋270831＋50000＝910831
      ）應從黃石生之財產中扣抵，自為可取。
（三）被告另辯稱有交付手尾錢部分，戊○○有16000元、鍾己
      ○有108000元、梁丁○○有108000元、甲○○108000元部
      分，亦經戊○○、鍾己○、梁丁○○到庭證述屬實，原告
      對此亦不爭執，原告雖另主張有退給被告50000元，惟此
      既為原告拋棄所有之意思，被告辯稱上述款項合計340000
      元（16000＋108000＋108000＋108000＝340000）均應扣
      抵，亦為可取。至被告辯稱應扣除祖墳用地200000元部分
      ，並無所據，並不可取。又被告辯稱應扣除自己可取得之
      手尾錢22000元部分，查被告既與戊○○同為兄弟，是其
      可取得之手尾錢，應以16000 元計算為相當。故子女手尾
      錢部分，合計356000元（340000＋16000 ＝356000）。
四、綜上所陳，被告自被繼承人黃石生處取得之財產769萬元，
    扣除上述喪葬、住院、外勞費用合計910831元，及子女手尾
    錢合計356000元，剩餘財產為0000000元（0000000－000000
     －000000＝0000000），原告本可取得五分之一金額為0000
    000元。又被告已交付戊○○0000000元，故實際剩餘財產為
    0000000元（0000000－0000000＝0000000），占應有剩餘財
    產比例為五分之二（0000000／0000000＝0.4），故原告可
    向被告請求之金額為513696元（0000000×2/5＝513696）。
    從而，原告依民法第1146條第1項規定，請求被告給付
    513696 元，及自民國94年11月29日起至清償日止，按年息
    百分之五計算之利息，為有理由，應予准許，逾此部分之請
    求，為無理由，應予駁回。又原告勝訴部分，原告聲請宣告
    假執行，經核並無不合，爰酌定相當之擔保金額宣告之。
五、據上論斷：本件原告之訴為一部有理由，一部無理由，並依
    民事訴訟法第79條、第390條第2項，判決如主文。
中    華    民    國    97    年    6     月    30    日
                      家事法庭法  官  李慈惠
以上正本係照原本作成。
如對本判決上訴，須於判決送達後20日之不變期間內，向本院
提出上訴狀。
中    華    民    國    97    年    6     月    30    日
                              書記官  楊振宗


司法院資訊處製作；財團法人民間司法改革基金會備份。
